臺灣高等法院民事判決　　　　　　　　 95年度上易字第945號
上　訴　人　巨和鋁業股份有限公司
法定代理人　丙○○
訴訟代理人　鄒玉珍律師
被　上訴人　政昌鋁合金熱處理有限公司
法定代理人　甲○○
訴訟代理人　廖永煌律師
上列當事人間請求給付承攬報酬事件，上訴人對於中華民國95年
8月8日臺灣桃園地方法院95年度訴字第895號第一審判決提起上
訴，本院於96年8月7日言詞辯論終結，判決如下：
    主      文
上訴駁回。
第二審訴訟費用由上訴人負擔。
    事實及理由
一、被上訴人主張：被上訴人經營鋁合金熱處理之業務，專門代
    為相關產業廠商鋁製半成品熱處理之加工，以收取報酬。上
    訴人於民國94年8月1日，以文件傳真方式，與被上訴人訂立
    「巨和鋁業股份有限公司半成品委外熱處理合約書」（下稱
    系爭契約），約定由上訴人將其公司之半成品交由被上訴人
    代為熱處理之加工，被上訴人則按加工之數量向上訴人請求
    報酬。被上訴人於同年8月2日至同年9月26日止，依約向上
    訴人陸續取得其半成品代為加工，並將加工完成後之成品交
    付上訴人，且就加工報酬之金額新台幣（下同）78萬3元開
    立銷貨統一發票交予上訴人。詎上訴人均藉故推託，不願給
    付上開加工報酬，甚且將被上訴人開立之銷貨統一發票，列
    報其公司之進貨支出，使其得以該憑證留抵扣除其於銷貨時
    應繳納之營業稅，並於該年度申報營利事業所得稅時，以該
    款項當作其成本費用項目而減少繳納營利事業所得稅。爰依
    承攬之法律關係，訴請上訴人給付上開加工報酬。於原審聲
    明：上訴人應給付被上訴人78萬3元，及自起訴狀繕本送達
    翌日起至清償日止，按年息5%計算之利息。並願供擔保請准
    宣告假執行。原審為其勝訴之判決，上訴人不服提起上訴，
    被上訴人於本院聲明：上訴駁回。
二、上訴人則以：被上訴人依系爭契約之約定，每月至少應交貨
    1萬3千個至1萬5千個半成品，惟被上訴人自系爭契約生效日
    起，從未達成上訴人要求之每月最低交貨量。且被上訴人應
    自行派車將半成品自上訴人公司載至被上訴人公司，做完熱
    處理後再載回上訴人公司，來往運費均由被上訴人負擔。惟
    被上訴人卻一再以莫名理由拒絕派車載運，致94年8、9月均
    未達系爭契約約定之最低處理量之一半，使上訴人就不足部
    分須另行委由其他廠商處理。經上訴人派員實際至被上訴人
    現場查訪，始知被上訴人現場生產線僅於處理他廠商之熱處
    理加工閒置期間，方為上訴人之半成品熱處理加工，顯違誠
    信原則。經上訴人反應後，被上訴人卻自94年9月下旬起片
    面終止系爭契約。而上訴人於被上訴人請領94年8、9月份之
    報酬時，即要求上訴人核對實作數量及對瑕疵部分予以重作
    ，另就被上訴人未依約達成最低處理量，致使上訴人轉由其
    他廠商處理之增加費用、接單損失、交貨與他廠商之遲延賠
    償、與他廠商解約賠償、被上訴人片面終止契約、上訴人商
    譽損失等欲與被上訴人結算卻遭拒絕。以被上訴人94年8、9
    月未達約定最低量分別為6,280個、1萬695個依平均加工單
    價計算，被上訴人應對上訴人負不完全給付損害賠償145萬8
    ,322元之債務，上訴人依法主張抵銷後，被上訴人已無承攬
    報酬等語，資為抗辯。於原審聲明：駁回被上訴人之訴，如
    受不利判決，願供擔保請准宣告免假執行。於本院聲明：(一)
    原判決廢棄，被上訴人第一審之訴及假執行之聲請均駁回。
    (二)如受不利益判決，願供擔保免為假執行。
三、經查，上訴人於94年8月1日與被上訴人訂立系爭契約，約定
    由上訴人將其公司之半成品交由被上訴人代為熱處理之加工
    ，被上訴人則按加工之數量向上訴人請求報酬。嗣被上訴人
    於同年8月2日至同年9月26日止，依約代工完成，報酬為78
    萬3元等情，為兩造所不爭執，並有系爭契約、物品放行單
    60紙、送貨通知單58份、統一發票9紙、請款明細表11紙等
    附卷可稽（見原審卷第9至84頁），堪信為真。
四、被上訴人主張其已依約代工完成，上訴人應給付報酬及其法
    定遲延利息等語。上訴人則以被上訴人未按合約完成最低數
    量構成違約，造成其損害等語置辯。則本件首應審究者為被
    上訴人是否未按合約完成最低數量構成違約？
  (一)按當事人主張有利於己之事實者，就其事實有舉證之責任。
    民事訴訟法第277條前段定有明文。次按原告對於自己主張
    之事實已盡證明之責後，被告對其主張，如抗辯其不實並提
    出反對之主張者，則被告對其反對之主張，亦應負證明之責
    ，此為舉證責任分擔之原則。最高法院18年上字第2855號判
    例參照。依兩造簽訂系爭契約記載：「本公司（即上訴人，
    下稱甲方）將本公司半成品委由政昌（即被上訴人，下稱乙
    方）代為熱處理事宜，自94年8月起至94年 月止，每月至少
    交貨13,000個至15,000個。乙方應依甲方之品質要求做加工
    ，並依甲方要求每日正常量（500個*26天）於二個工作天內
    ，交貨日期準時將熱處理後之成品於交貨日交至甲方場所，
    如因乙方未準時交貨而導致甲方因品質不良而遭客戶退貨時
    ，乙方需按數量重新處理。…中華民國94年8月1日」（見原
    審卷第9頁）。依兩造合約約定上訴人需每月至少交貨13,00
    0個至15,000個與被上訴人，被上訴人始有可能代為熱處理
    加工，惟被上訴人否認上訴人有提交上開數量，則上訴人應
    就每月至少交貨13,000個至15,000個與被上訴人之事實負舉
    證責任。
  (二)證人即上訴人副廠長丁○○於本院證稱：被上訴人會派貨車
    來載運我們要熱處理的輪圈，處理好之後再送回我們公司。
    94年8月1日訂約之前後處理的順序都一樣，訂約後初期被上
    訴人都有按時來載，大概在8月中旬過後，被上訴人就未按
    時來載輪圈，我們有打電話通知，但是，被上訴人未按時來
    載輪圈。我們有去查看，被上訴人是在做別人的輪圈。有一
    次我在守衛室，看到被上訴人貨車來卸貨要空車回去，我告
    訴他說我們還有貨要處理，請他順便載走，司機說還有事，
    就把車開走。我們是請二家公司作熱處理加工。物品放行單
    數量是因為被上訴人沒有來載，不是我們沒有輪圈可以交付
    等語（見本院卷第69至71頁）。依證人丁○○所述可知8月
    中旬以前被上訴人均按時來載運輪圈作熱處理加工。再參酌
    上訴人物品放行單所示：8月2日40個、3日586個、4日466個
    、5日486個、6日357個、7日775個、8日92個、9日251個、1
    0日267個、11日292個、12日411個、13日320個、15日113個
    （見原審卷第11至25頁）。自8月1日起至8月15日止，上訴
    人送熱處理輪圈合計4,456個，與雙方約定上訴人應每月至
    少交貨13,000個至15,000個之半數即6,500個至7,500個尚有
    2,044個至3,044個差距。上訴人交付數量顯有不足，則證人
    丁○○證述係因被上訴人拒載致交付數量短少即有可疑。
  (三)證人即被上訴人貨車司機乙○○於本院證稱：被上訴人共有
    三條生產線，一般每條生產線每天可生產300個。每月生產
    15,000至16,000個沒有問題。94年8月1日至同年9月30日止
    ，以輪圈來講只有替上訴人及萬道公司處理，上訴人生產輪
    圈的量大概是1,200個左右。上訴人本身也有熱處理的機器
    ，上訴人公司的熱處理大概每天可以做800至1,000個左右，
    上訴人外包的數量有限。上訴人公司是先交給別家公司熱處
    理，別家公司做不完才交給我們才處理。我們公司生產量從
    來沒有滿檔過。有一次，上訴人要求我們一天要載2千個，
    已經去載4、5趟，公司已經放不下，所以才沒有去載貨等語
    （見本院卷第71至72頁）。又依被上訴人開立統一發票之加
    工熱處理鋁圈彙總表（即輪圈）所示：94年8月處理上訴人6
    ,720 個、萬道公司485個，合計7,205個、94年9月處理上訴
    人2,305個、萬道公司1,536個，合計3,841個，有彙總表及
    統一發票附卷可稽（見本院卷第77至80頁），足證證人乙○
    ○證述被上訴人生產線從來沒有滿檔過，應堪採信。
  (四)依被上訴人93至94年度銷售額統計表及營業人銷售額與稅額
    申報書（401）所示：銷售額93年度7-8月為3,329,831元、9
    -10月為2,798,422元、94年度7-8月為2,635,701元、9-10月
    為2,370,774元（見本院卷第105至120頁），94年度7-10月
    銷售額均較93年度7-10月銷售額為少。再參酌被上訴人係以
    營利為目的之營利法人及其94年8至9月處理上訴人與萬道公
    司輪圈數量均未能達生產線滿檔之情況，其應無可能與上訴
    人簽訂合約代為熱處理加工後，且有能力處理而無其他不能
    處理情形下故為不處理之理。益證上訴人抗辯，委無可取。
  (五)上訴人雖以被上訴人94年8、9月未達約定最低交貨量分別為
    6,280個、1萬695個，依平均加工單價計算其損害145萬8,32
    2元，並提出其自行製作之「訂單數與出貨數列示表」及營
    業人銷售額與稅額申報書（見本院卷第25至32頁）為證，惟
    尚不足以證明與本件有因果關係存在，自不足採。
  (六)綜上，被上訴人主張其已依約代工完成，上訴人應給付報酬
    及其法定遲延利息，洵屬有據。上訴人抗辯以被上訴人構成
    違約，造成其損害，殊無可採。
五、綜上所述，被上訴人主張其依約代工完成，依法請求報酬為
    可採，上訴人所辯，尚無可取。從而，被上訴人本於承攬法
    律關係，請求上訴人給付被上訴人78萬3元，及自起訴狀繕
    本送達翌日即95年6月17日起至清償日止，按年息5%計算之
    利息，為有理由，應予准許。是則原審判命上訴人如數給付
    ，並為准免假執行之宣告，於法並無不合。上訴意旨指摘原
    判決不當，求予廢棄改判，為無理由，應予駁回。
六、本件事證已臻明確，兩造其餘之攻防方法，經審酌後，認與
    判決結果無影響，無庸逐一論述，併此敘明。
七、據上論結，本件上訴為無理由，依民事訴訟法第449條第1項
    、第78條，判決如主文。
中　　華　　民　　國　　96　　年　　8　　月　　21　　日
        　　　　　　民事第十一庭
                      　審判長法　官    鄭雅萍
　　　　　　　　　            法　官    蘇芹英
　　　　　　　　　　          法　官    薛中興
正本係照原本作成。
不得上訴。
中　　華　　民　　國　　96　　年　　8 　　月　　21　　日
　　　　　　　　　　　　　　　書記官    黃瑞芬
